臺灣板橋地方法院刑事判決　　　　　　　 96年度訴字第185號
公　訴　人　臺灣板橋地方法院檢察署檢察官
被　　　告　丙○○
選任辯護人　財團法人法律扶助基金會甲○○律師
上列被告因偽造有價證券等案件，經檢察官提起公訴（95年度偵
字第28517 號），本院判決如下：
    主  文
丙○○意圖供行使之用，而偽造有價證券，處有期徒刑壹年拾月
。緩刑年。
如附表所示本票上偽造「楊德賢」為共同發票人部分、附條件買
賣合約書「乙方連帶保證人」及「乙方與乙方連帶保證人對保簽
章」欄位處所偽造之「楊德賢」簽名、印文各貳枚均沒收。
    事  實
一、丙○○於民國93年7 月12日至94年5 月11日間，受僱於乙○
    ○（原名楊德賢）所經營之統德營造有限公司（下稱統德公
    司），擔任副理乙職。丙○○於93年10月間，欲向福灣企業
    股份有限公司（下稱福灣公司）購買自用小客車使用，並央
    請乙○○擔任連帶保證人，惟遭乙○○婉拒後，詎丙○○竟
    基於行使偽造私文書及偽造有價證券之犯意，未經乙○○之
    同意，先向統德公司之會計小姐影印統德公司之存摺及內頁
    ，再將影本提供予福灣公司作為財力證明，並委請不知情之
    汽車業務員代為覓得不知情之刻印店人員偽刻「楊德賢」之
    印章，復於93年11月1 日，至福灣公司，在附條件買賣合約
    書上之「乙方連帶保證人」及「乙方與乙方連帶保證人對保
    簽章」欄位處，偽簽「楊德賢」之姓名並蓋用上開偽刻之「
    楊德賢」印章偽造其印文，表示乙○○同意擔任連帶保證人
    之意思而偽造上開合約書，並持交福灣公司人員而行使之，
    致生損害於乙○○本人及福灣公司。另丙○○復意圖供行使
    之用，在其與滕永敬所共同簽發如附表所示之本票（下稱系
    爭本票）「共同發票人」欄位處，亦偽簽「楊德賢」之署名
    並蓋用偽刻之「楊德賢」印章於其上，表示乙○○為該紙本
    票共同發票人之意思而偽造該紙本票，並於完成上述偽造有
    價證券之發票行為後，交付予福灣公司人員作為購買自小客
    車之擔保而行使之。嗣因丙○○未按期繳納分期付款，致乙
    ○○於94年5 月6 日收受福灣公司所寄發之繳款通知書後，
    始悉上情。
二、案經乙○○告訴臺灣板橋地方法院檢察署檢察官偵查起訴。
    理  由
一、前揭事實，業據被告於本院審理中供承不諱，核與證人即告
    訴人乙○○於偵查及本院審理中所為之證述相符，並有附條
    件買賣合約書、本票、繳款通知書、存證信函、免除保證債
    務同意書各一份在卷可按，足認被告上開不利於己之自白與
    事實相符。據此，本案事證明確，被告犯行堪以認定。
二、論罪科刑部分：
(一)被告為上開犯行後，前於94年2 月2 日修正公布之刑法，已
    自95年7 月1 日起施行，其中修正後刑法第2 條之規定，乃
    係關於新舊法比較適用之準據法，其本身無關行為可罰性要
    件之變更，故於95年7 月1 日刑法修正施行後，如有涉及比
    較新舊法之問題，即應逕依修正後刑法第2 條第1 項規定，
    為「從舊從輕」之比較（最高法院95年度第8 次刑事庭會議
    決議意旨參照）。且比較時應就罪刑有關之共犯、未遂犯、
    連續犯、牽連犯、結合犯以及累犯加重、自首減輕、暨其他
    法定加減原因、與加減例等一切情形，綜其全部之結果，而
    為比較，最高法院24年上字第4634號判例意旨可資參照。經
    查：修正後刑法第55條業已廢除牽連犯之規定，故犯一罪而
    其方法或結果之行為犯他罪名者，依修正前刑法第55條後段
    之規定，認屬牽連犯，應從一重處斷，但依修正後刑法第55
    條之規定，則已無牽連犯可資適用，即應將各該犯行以數罪
    併合處罰，是以適用修正前關於牽連犯之規定，對被告自屬
    較為有利，依據刑法第2 條第1 項前段規定，即應一體適用
    修正前刑法相關規定。
(二)按本票為有價證券，被告意圖供行使之用，而偽造有價證券
    ，並持之向福灣公司人員行使，核其所為，係犯刑法第201
    條第1 項之偽造有價證券罪及同法第216 條、第210 條之偽
    造私文書罪。其透過不知情之汽車業務員委請不知情之刻印
    店人員偽刻「楊德賢」印章，為間接正犯。其偽造印章、印
    文及署押之行為，為其偽造有價證券、偽造私文書之部分行
    為，其偽造私文書之低度行為應為其行使偽造私文書之高度
    行為所吸收，其行使偽造有價證券之輕度行為則應為其偽造
    有價證券之重度行為所吸收，均不另論罪。又其所犯上開二
    罪間，有方法、結果之牽連關係，應依修正前刑法第55條之
    規定，從一重依偽造有價證券罪處斷。
(三)本院爰審酌被告並無前科，有卷附臺灣高等法院被告前案紀
    錄表可按，素行尚可，其犯罪之動機、目的係因急需用車而
    一時糊塗，惡性非重，且案發後已於95年4 月28日先出面還
    清福灣公司方面之債務，未波及告訴人，有福灣公司陳報狀
    及免除保證債務同意書各一份附卷可稽，對於告訴人所造成
    之損失尚非甚重，及偽造本票對於金融交易秩序之影響匪淺
    ，暨被告犯罪後坦承犯行、態度良好，且已與告訴人達成和
    解、並已付訖和解金額（參見卷附和解書）等一切情狀，認
    雖科以法定最低刑度即有期徒刑三年，猶有情輕法重過苛之
    憾，在客觀上足以引起一般人之同情，堪予憫恕，爰依刑法
    第59條之規定，酌量減輕其刑，而量處如主文所示之刑，以
    資懲儆。又被告雖係於96年4 月24日前為本案犯行，然因其
    所犯偽造有價證券罪係屬中華民國九十六年罪犯減刑條例第
    3 條第1 項第15款所定之罪，且本院所處之宣告刑已逾有期
    徒刑一年六月，即不得依該條例予以減刑，附此敘明。
(四)又被告前未曾受有期徒刑以上刑之宣告，有上開被告前案紀
    錄表在卷可按，其因一時失慮，致罹刑章，事後已坦承犯行
    並賠償告訴人及福灣公司損失，且犯罪情節尚非甚重，經此
    教訓，當知警惕，信無再犯之虞，本院因認對其所宣告之刑
    以暫不執行為適當，爰併依修正後刑法第74條第1 項第1 款
    之規定（參照最高法院95年度第8 次刑事庭會議決議第7 點
    ），予以宣告緩刑三年，以勵自新。
(五)沒收部分：
  按票據之偽造或票據上簽名之偽造，不影響於真正簽名之效
    力，票據法第15條定有明文。本件系爭本票上僅有告訴人「
    楊德賢」部分為偽造，至被告及滕永敬部分之簽名則為真正
    ，是被告及滕永敬為發票人部分即仍屬有效之票據，不在應
    依法沒收之列，是本院爰僅就系爭本票上偽造「楊德賢」為
    共同發票人部分依刑法第205 條之規定宣告沒收。至系爭本
    票上被告所偽造「楊德賢」之簽名及印文部分，係屬其偽造
    本票行為之一部，已因前開本票偽造部分之沒收而包括在內
    ，本院自毋庸再就此部分為重複沒收之宣告。
  被告於附條件買賣合約書「乙方連帶保證人」及「乙方與乙
    方連帶保證人對保簽章」欄位處所偽造之「楊德賢」簽名、
    印文各二枚，係偽造之署押及印文，亦應依刑法第219 條之
    規定予以宣告沒收。另被告偽刻之「楊德賢」印章ㄧ枚，雖
    係偽造之印章，然依被告所述，在其將印章放於車內時，因
    車窗遭人砸破而已滅失（參見本院96年3 月7 日準備程序筆
    錄第4 頁），爰不併予宣告沒收，附此敘明。
據上論斷，應依刑事訴訟法第299 條第1 項前段，刑法第2 條第
1 項前段、第201 條第1 項、第216 條、第210 條、修正前刑法
第55條、刑法第205 條、第219 條、第59條、第74條第1 項第1
款，判決如主文。
本案經檢察官吳光宗到庭執行職務。
中　　華　　民　　國　　96　　年　　12　　月　　31　　日
                  刑事第十七庭  審判長法　官 李幼妃
                                      法  官 鄭燕璘
                                      法  官 張紹省
以上正本證明與原本無異。
如不服本判決應於送達後十日內向本院提出上訴狀。
                                      書記官 周雅玲
中　　華　　民　　國　　97　　年　　1 　　月　　2 　　日
附錄本案論罪科刑法條全文：
中華民國刑法第201 條第1項
意圖供行使之用，而偽造、變造公債票，公司股票或其他有價證
券者，處三年以上十年以下有期徒刑，得併三千元以下罰金。
中華民國刑法第210條
偽造、變造私文書，足以生損害於公眾或他人者，處五年以下有
期徒刑。
中華民國刑法第216條
行使第210 條至第215 條之文書者，依偽造、變造文書或登載不
實事項或使登載不實事項之規定處斷。
附表：
┌─┬─────┬─────┬────┬────┐
│編│發票人    │票據金額  │發票日期│受款人  │
│號│          │(新臺幣)  │        │        │
├─┼─────┼─────┼────┼────┤
│1 │丙○○    │七十三萬一│93.10.29│福灣公司│
│  │滕永敬    │千元      │        │或其指定│
│  │「楊德賢」│          │        │人      │
└─┴─────┴─────┴────┴────┘
